【裁判字號】    97,上更(二),53
【裁判日期】    971118
【裁判案由】    毒品危害防制條例
【裁判全文】
臺灣高等法院刑事判決              97年度上更(二)字第53號
上  訴  人  臺灣桃園地方法院檢察署檢察官
上  訴  人
即  被  告  甲○○
                    國民
選任辯護人  陳佳瑤律師
            陳筱屏律師
上  訴  人
即  被  告  乙○○
                    國民
選任辯護人  趙立偉律師
            林  凱律師
上列上訴人等因被告等違反毒品危害防制條例案件，不服臺灣桃
園地方法院91年度重訴字第49號，中華民國93年4月9日第一審判
決（起訴案號：臺灣桃園地方法院檢察署91年度偵字第15028號
；併辦案號：臺灣臺北地方法院檢察署91年度偵字第22522號）
，提起上訴，經判決後，由最高法院第二次發回更審，本院判決
如下：
    主  文
原判決撤銷。
甲○○、乙○○共同明知為禁藥而調劑，各處有期徒刑貳年陸月
。扣案含有甲基安非他命成分之藍色藥錠貳拾陸包共貳萬伍仟伍
佰零肆粒（合計淨重玖壹零伍點玖捌公克）、含有甲基安非他命
成分之藍色藥錠壹包（淨重壹捌貳點參零公克）、含有甲基安非
他命之藍色粉末壹包（淨重玖捌陸點參公克）、「你得眠」黃色
粉末壹包（淨重柒零參點捌公克）、鑄印「Ｂ２９」之循環打錠
機模具壹組、殘留有甲基安非他命之攪拌機壹臺及藥罐壹罐均沒
收。
    事  實
一、甲○○為設於桃園縣蘆竹鄉○○路○段397號中央製藥股份有
    限公司（下稱中央製藥公司）之副廠長，綜理該公司工廠內
    製藥業務，其與在臺北縣三重市○○○路193巷11弄30號開
    設達壹源實業有限公司，並製造製藥所需之造粒機、模具等
    產品之乙○○，因乙○○經常至中央製藥公司修理機器及介
    紹業務而熟識。緣黃書漢（棄保潛逃，現經原審通緝中）與
    姓名年籍不詳綽號「小高」之成年男子共同謀議欲於臺灣地
    區利用甲基安非他命成品摻雜其他鎮靜劑，製造一批假造之
    ＭＤＭＡ（俗稱搖頭丸）送往中國大陸銷售，事成後黃書漢
    可獲得新臺幣（下同）1百萬元之報酬，渠二人遂決議邀同
    乙○○統籌製造上開假造之ＭＤＭＡ之事宜。經議定後，先
    由「小高」委由乙○○製造上有「Ｂ２９」仿荷蘭製造ＭＤ
    ＭＡ標誌之循環打錠機模具1組，再推由黃書漢回臺交付乙
    ○○前揭模具費用3萬9千元，並請乙○○負責找尋可加入甲
    基安非他命中增加藥效之鎮靜劑及可以製造假造ＭＤＭＡ錠
    劑之製藥廠，以遂行計劃。乙○○同意以8萬5千元（包含購
    買「你得眠」及壓製錠劑之價格）之代價，聯絡甲○○代為
    購買價格3萬8千元、毛重共1千公克之第四級管制藥品
    NITRAZEPAM「你得眠」之鎮靜劑，並利用中央製藥公司之製
    藥機器，混和前揭鎮靜劑及毒品甲基安非他命壓製假造之Ｍ
    ＤＭＡ藥錠，甲○○乃應允同意。黃書漢、甲○○、乙○○
    3人均明知以甲基安非他命成品摻混鎮靜劑之方式壓製而成
    之藥錠，係行政院衛生署明令公告禁止調劑之毒害藥品，為
    行為時藥事法所稱之「禁藥」，渠3人猶共同基於調劑上開
    禁藥之犯意聯絡，於民國91年8月間，約定由黃書漢負責提
    供含有甲基安非他命成分之粉末，乙○○負責提供打錠模具
    ，甲○○則利用在中央製藥公司擔任副廠長之機會及技術來
    調劑含有禁藥甲基安非他命成分之藥錠，3人經約定後，於
    同年8月15日中午，黃書漢先以4萬8千元之代價向年籍不詳
    綽號「金鷹」之成年男子購買1包不詳數量、內含有禁藥甲
    基安非他命成分之藍色粉末，並於當日晚間7時許，由黃書
    漢攜帶該包藍色粉末及由乙○○攜帶打錠模具共同至上開中
    央製藥有限公司交予甲○○，甲○○則於當日晚間在中央製
    藥公司內，利用藥廠之製造設備及乙○○所提供之打錠模具
    ，將黃書漢所提供之含禁藥甲基安非他命成分藍色粉末及先
    前乙○○委託其所購買之鎮靜劑NITRAZEPAM黃色粉末及乳糖
    、澱粉等物混合壓製調劑成含有禁藥甲基安非他命成分之藍
    包藥錠約2萬5千多粒。嗣於同月16日13時許，在桃園縣蘆竹
    鄉○○路266巷6號前，甲○○正欲交付上揭含有禁藥甲基安
    非他命成分之藍包藥錠2萬5千504粒予黃書漢時，為法務部
    調查局臺北市調查處、桃園縣調查站、臺北縣調查站及憲兵
    司令部臺北市調查組人員當場查獲，並查扣1箱內含有禁藥
    甲基安非他命之藍包藥錠25大包、1小包，共有26包計2萬5
    千504粒（淨重9,105.98公克，包裝重86．84公克，甲基安
    非他命純度百分之23.21，純質淨重2,113.50公克）及在甲
    ○○身上查獲內裝有含禁藥甲基安非他命之藍包藥錠1包（
    淨重182．30公克，包裝重3．90公克，甲基安非他命純度為
    百分之22.71，純質淨重41.40公克），並在中央製藥公司內
    查獲甲○○尚未使用完畢之含甲基安非他命粉末淨重986．
    30公克（包裝重17．06公克，純度百分之68.52，純質淨重
    675.81公克）、「你得眠」黃色粉末1包（淨重703．80公克
    ，包裝重4.17公克）及供調劑所用之鑄印「Ｂ２９」之循環
    打錠機模具1組，另在黃書漢位於臺北縣永和市○○路○段40
    號10樓之1住處查獲供調劑所用仍殘留有甲基安非他命之攪
    拌機1臺及藥罐1罐，及另與本案無關含有第二級毒品ＭＤＭ
    Ａ之綠色粉末（淨重1．39公克，包裝重6．30公克）、包裝
    袋1批等物。
二、案經法務部調查局臺北市調查處（下稱臺北市調查處）報請
    臺灣桃園地方法院檢察署檢察官偵查起訴，及臺灣臺北地方
    法院檢察署檢察官主動簽分偵辦後移送併辦。
    理  由
一、訊據上訴人即被告乙○○固不否認於91年8月間為綽號「小
    高」之男子製作鑄印有「Ｂ２９」之模具1組，並聯絡被告
    甲○○代為購買「你得眠」鎮靜劑及壓製上開扣案含有甲基
    安非他命之藍色藥錠，並有駕車搭載黃書漢攜帶上開打錠模
    具及藍色粉末一包前去中央製藥公司交付給甲○○屬實。上
    訴人即被告甲○○則不否認曾經被告乙○○告知要提供「你
    得眠」之鎮靜劑，並壓製上開扣案含有甲基安非他命之藍色
    藥錠等情無誤。惟查被告二人均矢口否認有何調劑禁藥之犯
    行，被告乙○○辯稱：當時「小高」與伊接觸時說是要製造
    馬鈴薯澱粉，請求伊幫忙找尋可以加工製造之工廠，之後才
    說要製造鎮靜劑請其製作扣案「Ｂ２９」打錠模具，待黃書
    漢幫「小高」將模具費用繳清後，即要求伊幫忙購買鎮靜劑
    及介紹工廠代工，伊因經常至中央製藥公司維修製藥機器而
    與甲○○熟識，故免費介紹其2人認識，是伊並不知悉黃書
    漢所欲壓製者係含有甲基安非他命之禁藥，且伊知道其等並
    非要製造原先所說之馬鈴薯澱粉，而是要製造鎮靜劑後，伊
    即退出未再參與其事，之後相關之細節都是由黃書漢直接與
    甲○○接洽，伊並未過問，又伊擁有正當職業及美滿家庭，
    殊不可能於無任何報酬之情形下，甘冒違犯調劑禁藥罪之風
    險。至伊於臺北市調查處所採送驗結果呈嗎啡陽性反應之尿
    液，並非親自彌封，應非伊所有，伊從未吸毒云云。被告甲
    ○○則辯稱：黃書漢於委託其將所交付之含甲基安非他命藍
    色粉末及上開「你得眠」黃色粉末壓製成錠劑時，僅告知要
    製作鎮靜劑，其遂透過公司總經理曾文煌取得上開「你得眠
    」黃色粉末之鎮靜劑加以製作；且其並非利用員工下班時間
    製作，因藥錠之顆粒烘乾要12小時，故其自白天上班時間即
    開始製作顆粒，晚上才打錠，公司許多員工都知道，足見其
    並不知前揭藍色粉末中含有甲基安非他命成分。若其知悉係
    欲調劑禁藥，即不可能以區區4萬7千元為代價應允之，況其
    有正當職業及和樂家庭，亦無調劑禁藥賺取報酬之必要。至
    其尿液中驗得甲基安非他命毒品反應，係因其製作藥錠時不
    慎吸食到粉末所致，並非其平日即有施用甲基安非他命之習
    慣云云。
二、經查：
（一）同案被告黃書漢於91年8月15日下午自「金鷹」處以4萬8
      千元購得1包數量不詳、內含有甲基安非他命成分之藍色
      粉末後，先於渠位於臺北縣永和市○○路○段40號10樓之1
      住處，以渠所有之攪拌機將前揭藍色粉末加入「金鷹」所
      交付之藍色染劑磨碎攪拌均勻後，再經由被告乙○○之陪
      同，於同日晚間7時許，在桃園縣蘆竹鄉○○路○段397號
      之中央製藥公司，由乙○○將前揭該包含有甲基安非他命
      之藍色粉末，及「小高」委託伊製作鑄印有「Ｂ２９」之
      循環打錠機模具1組交予被告甲○○，並由甲○○取不詳
      數量之前揭藍色粉末，混同黃書漢前委由乙○○委託甲○
      ○所購買之「你得眠」黃色粉末之部分，利用中央製藥公
      司內製藥機器及乙○○所交付前揭循環打錠機模具1組，
      壓製上印有「Ｂ２９」字樣之藍色藥錠共2萬5千504粒，
      並以每1千粒裝成1大包之方式，包裝為26包（其中1包為
      504 粒），而甲○○經由乙○○之聯絡於91年8月16日下
      午1時許，於桃園縣蘆竹鄉○○路266巷6號前，正欲將前
      揭藍色藥錠26包共2萬5千504粒交付予黃書漢時，為臺北
      市調查處人員當場查獲，並於甲○○身上查獲內裝有含禁
      藥甲基安非他命之藍色藥錠1包（淨重182．30公克），且
      於上開中央製藥公司內查獲甲○○尚未使用完畢之甲基安
      非他命藍色粉末（淨重986．30公克）、「你得眠」黃色
      粉末（淨重703‧80公克）及鑄印「Ｂ２９」之循環打錠
      機模具1組，另又於黃書漢位於臺北縣永和市○○路○段40
      號10樓之1住處查獲殘留有甲基安非他命之攪拌機1臺、藥
      罐1罐等情，業據被告乙○○、甲○○及同案被告黃書漢
      分別於警詢及檢察官偵訊、原審審理中均坦承不諱，並有
      扣案上開含有禁藥甲基安非他命成分之藍色藥錠共27包、
      甲基安非他命藍色粉末1包、「你得眠」黃色粉末1包，以
      及循環打錠機模具1組、攪拌機1臺、藥罐1罐扣案可資佐
      證。其中扣案之藍色藥錠共27包、藍色及黃色粉末各1 包
      經分送法務部調查局鑑定之結果，扣案之藍色藥錠確均摻
      有第2級毒品甲基安非他命及第4級管制藥品LORAZEPAM 、
      NITRAZEPAM「你得眠」成分（其中26包合計淨重9,105 ‧
      98公克，包裝重86‧84公克，甲基安非他命純度百分之23
      ‧21，純質淨重2,113‧50公克；另1包淨重182.30公克）
      ；送驗藍色粉末1包則有第2級毒品甲基安非他命成分（淨
      重986‧30公克，包裝重17‧06公克，純度百分之68‧5 2
      ，純質淨重675‧81公克）；送驗黃色粉末1包則無毒品反
      應，而係第4級管制藥品NITRAZEPAM「你得眠」成分（淨
      重703‧80公克，包裝重4‧17公克）；扣案黃書漢所有之
      攪拌器及罐子各1個，亦分別有第2級毒品甲基安非他命殘
      留。另經檢驗查獲自桃園縣蘆竹鄉中央製藥公司之各項相
      關證物暨設備研判，該工廠之部分設施係被用為第2級毒
      品甲基安非他命之加工工廠一節，分別有該局91年9月4日
      調科壹字第09123054210號、第00000000000號、第000000
      00000號、第00000000000號、第00000000000號檢驗通知
      書各1紙（第一審卷（一）第37頁至第41頁）附卷可稽。
      是同案被告黃書漢曾於前揭時、地購買、持有含甲基安非
      他命成分之藍色粉末，並委由被告乙○○製作打錠模具及
      仲介被告甲○○利用中央製藥公司之製藥設備壓製成之前
      揭扣案藍色藥錠，係屬行為時藥事法第16條第1款（修正
      後改列為藥事法第22條第1項第1款）所稱之「禁藥」無疑
      。
（二）按行為時之藥事法第16條第1款（修正後改列為藥事法第
      二十二條）規定，所謂「禁藥」，係指藥品有左列各款情
      形之一者：「一、經中央衛生主管機關明令公告禁止製造
      、調劑、輸入、輸出、販賣或陳列之毒害藥品。二、未經
      核准擅自輸入之藥品。但旅客或隨交通工具服務人員攜帶
      自用藥品進口者，不在此限」。再按同法第六條規定：本
      法所稱藥品，係指左列各款之一之原料藥及製劑：一、載
      於中華藥典或經中央衛生主管機關認定之其他各國藥典、
      公定之國家處方集，或各該補充典籍之藥品。二、未載於
      前款，但使用於診斷、治療、減輕或預防人類疾病之藥品
      。三、其他足以影響人類身體結構及生理機能之藥品。四
      、用以配製前三款所列之藥品。又按同法第八條第一項亦
      規定：本法所稱製劑，係指以原料藥經加工調製，製成一
      定劑型及劑量之藥品。製劑分為醫師處方藥品、醫師藥師
      藥劑生指示藥品、成藥及固有成方製劑。另查行政院衛生
      署曾基於維護國民健康之理由，分別於68年7月7日以衛署
      藥字第221433號、於69年12月8日以衛署藥字第301124號
      、於75年7月11日以衛署藥字第597627號等公告，將安非
      他命列為藥物藥商管理法第16條第1款之禁藥（現已修正
      為藥事法第22條第1項第1款），並不准登記及禁止使用在
      案，其後毒品危害防制條例雖亦將安非他命列為第二級毒
      品；然前揭將安非他命列為禁藥管理之公告並未廢止或變
      更。以是，被告等以含甲基安非他命藍色粉末摻入鎮定劑
      等成分，製成假ＭＤＭＡ，即依照前開說明以觀，含有甲
      基安非他命成分之假ＭＤＭＡ藥錠成品，應屬於禁藥之性
      質。而本件扣案之藍色藥錠共27包經送請法務部調查局鑑
      定之結果，其中確均摻有第二級毒品甲基安非他命及第四
      級管制藥品LORAZEPAM、NITRAZEPAM「你得眠」成分（其
      中26包合計淨重9,105‧98公克，包裝重86‧84公克，甲
      基安非他命純度百分之23‧21，純質淨重2,113‧50公克
      ；另1包淨重182.30公克），有該局91年9月4日調科壹字
      第00000000000號檢驗通知書附卷可稽，業見前述。上開
      藍色藥錠既均檢出有第二級毒品甲基安非他命之成分，已
      如前述，該成分屬安非他命類，依行政院衛生署75年7月
      11日衛署藥字第597627號公告禁止使用在案，該等產品皆
      屬現行藥事法第22條第1項第1款所稱「經中央主管衛生主
      管機關明令公告禁止製造、調劑、輸入、輸出、販賣或陳
      列之毒害藥品」之禁藥，此有行政院衛生署97年5月26日
      衛署藥字第0970023642號函及附件之公告在卷可稽（見更
      二審卷第64、65頁），揆諸上開行政院衛生署之公告及藥
      事法第22條第1項第1款之規定，上揭藍色藥錠自均屬中央
      衛生主管機關明令公告禁止製造、調劑、輸入、輸出、販
      賣或陳列之毒害藥品而為藥事法所稱之禁藥，殆無疑義。
      本件被告等人調劑之藥錠，係以甲基安非他命成品為原料
      ，並非製造甲基安非他命，且經製造後扣案之藥品仍含原
      摻入第二級毒品甲基安非他命及第四級管制藥品LOR-
      AZEPAM、NITRAZEPAM「你得眠」，亦無正確名稱為Ｎ—α
      —二甲基—３，４（亞甲二氧基）苯乙基氨之MDMA成分，
      可見被告等調劑之藍色藥錠均係含安非他命類之禁藥甚明
      。
（三）雖被告乙○○及甲○○二人均以不知前揭扣案之藍色粉末
      係甲基安非他命，其二人分別係仲介及代黃書漢製作鎮靜
      劑等語置辯，同案被告黃書漢於警詢及偵、審中亦辯稱，
      渠亦以為自「金鷹」處所購買，並經由乙○○介紹交付予
      甲○○壓製成錠之藍色粉末係鎮靜劑云云。然查：
  １、本案係於91年10月15日繫屬第1審法院，而共同被告黃書
      漢於調查站、偵查中之供述，均係於刑事訴訟法92年9月
      修正實施交互詰問前所為之供述，惟依92年2月6日修正後
      公布之刑事訴訟法施行法第7條之3規定：中華民國九 十二
      年一月十四日修正通過之刑事訴訟法施行前，已繫屬於各
      級法院之案件，其以後之訴訟程序，應依修正刑事訴訟法
      （指中華民國八十四年十月五日修正後公布施行之刑事訴
      訟法）終結之。但修正刑事訴訟法施行前已依法定程序進
      行之訴訟程序，其效力不受影響。而被告黃書漢嗣因逃匿
      ，經原審於93年4月30日發布通緝在案，有通緝書1份在卷
      可稽，依刑事訴訟法第159條之3第3款規定，該共證人即
      同被告黃書漢現仍通緝中而所在不明無法傳喚，是證人黃
      書漢於臺北市調查處之供述，因無何不可信之情況，且為
      證明犯罪事實之存否所必要者，故得為證據。而另依84年
      10月5日修正後公布施行之刑事訴訟法第186條但書第3款
      規定就與本案有共犯關係之證人，不得令其具結，而黃書
      漢與本案被告2人為共犯關係，是本案於刑事訴訟法修法
      前共同被告黃書漢於偵查中雖未具結，然依上揭刑事訴訟
      法施行法規定，其效力不受影響，是黃書漢於偵查中所為
      陳述，並無顯不可信情況，亦得為證據，先予敘明。本件
      同案被告黃書漢於臺北市調查處及偵、審中均供稱：渠於
      91年8月於大陸地區與友人「小高」共同謀議要製造假造
      之ＭＤＭＡ，先由「小高」向被告乙○○訂購上有「Ｂ２
      ９」仿荷蘭製造ＭＤＭＡ標誌之循環打錠機後，再推由其
      回臺交付乙○○前揭模具費用3萬9千元，且經由「小高」
      之指示，請乙○○代為尋找須添加於假造ＭＤＭＡ藥錠中
      之鎮靜劑及藥錠壓製場所，其後再經「小高」之介紹，以
      4萬8千元之代價向「金鷹」購買用以壓製假造ＭＤＭＡ藥
      錠之主要原料藍色粉末，並預定於製作藥錠完成後，運至
      大陸供「小高」銷售牟利，且從中獲取1百萬元之報酬等
      語（91年度偵字第15028號卷（下稱偵查卷）第18頁、第
      35頁反面、第44頁至第45頁反面、第69頁反面、第一審卷
      （一）第13頁）。而黃書漢對於其所用以壓製成假造ＭＤ
      ＭＡ藥錠之藍色粉末及黃色粉末等原料，雖辯稱渠依「小
      高」指示向「金鷹」購買扣案之藍色粉末時，「金鷹」曾
      告知該藍色粉末係鎮定劑，至於該藍色粉末中應摻入「你
      得眠」之黃色粉末，亦係經由「小高」之指示所為云云。
      但黃書漢於91年9月9日臺北市調查處詢問時即供稱：渠於
      本案遭查獲前，於91年6、7月間，即以「Ｂ２９」之模具
      ，製造1萬餘粒假造之ＭＤＭＡ（因未經扣案，無從檢驗
      是否含有禁藥成分），但因效果極差無法銷售，故退回甲
      ○○併入本案此次重作等語（偵查卷第70頁），核與被告
      乙○○於91年8月16日於臺北市調查處詢問時所供：「（
      『歐仔』（即甲○○）前後共幫『長腳』（即指黃書漢）
      製造幾次ＭＤＭＡ毒品？）這次是第2次，第1次大約1個
      月前，生產1萬多粒，但上一次交貨後，『長腳』試貨後
      表示沒有藥效，於是退回給『歐仔』重做，前幾天『長腳
      』表示已經再找到原料可以攙入，昨（15）日『長腳』找
      我一同將新原料送到中央製藥廠給『歐仔』，今日貴處查
      獲之毒品，即為『歐仔』重做後之成品」（偵查卷第29頁
      ）等語相符合，黃書漢事後雖改稱，渠所供甲○○第一次
      所交付之貨品並無藥效等語，係因僅由甲○○以自己之原
      料試模，其並未提供任何原料，故該批藥丸自無藥效之意
      云云；然其所辯除已自相矛盾外，亦與被告乙○○前揭所
      供不符，顯係飾卸之詞，不足採信。又黃書漢於臺北市調
      查處詢問時亦供稱：「（〈提示：藍色粉末乙包〉你前述
      供稱這包藍色粉末是具有鎮定作用之藥品，何以還要指示
      甲○○將同樣具有鎮定作用之『你得眠』黃色藥粉摻入重
      複使用？）我這趟去大陸，我朋友綽號『小高』要我回臺
      灣後與綽號『金鷹』連絡，因為『小高』知道可向『金鷹
      』購買前述藍色粉末，且『小高』知道要摻入何種藥品會
      產生搖頭丸效果之藥品，‧‧‧」等語，可知黃書漢雖辯
      稱係欲製造鎮靜劑，惟實際上已知悉是要製造與搖頭丸有
      相同或相類似藥效之藥錠。且以黃書漢於91年8月16日遭
      警於渠位於臺北縣永和市○○路○段40號10樓之1住處所查
      獲渠所有之綠色粉末1包（淨重1‧39公克）、攪拌機1臺
      及藥罐1罐，經送法務部調查局鑑定之結果，其中上開綠
      色粉末係含有第二級毒品ＭＤＭＡ成分；送驗之攪拌機1
      臺，除有第二級毒品甲基安非他命殘留外，並有第二級毒
      品ＭＤＭＡ成分、第三級毒品愷他命及第四級管制藥品
      DIAZEPAM、第四級管制藥品原料藥PHENYL-PROPANOLAMINE
      殘留；送驗罐子1個則亦有第二級毒品甲基安非他命、Ｍ
      ＤＭＡ、第三級毒品愷他命及局部麻醉劑LIDOCAINE等情
      ，有卷附該局91年9月4日調科壹字第00000000000號檢驗
      通知書（第一審卷（一）第40頁）可按，黃書漢於警詢時
      亦自承，扣案含有第二級毒品ＭＤＭＡ成分之綠色粉末，
      係渠友人於91 年2月間所給予，其亦曾因好奇而利用前揭
      扣案之攪拌機磨碎過ＭＤＭＡ（即搖頭丸）、一粒眠（鎮
      靜劑之一種）等語（第一審卷（一）第14頁、偵查卷第69
      頁），益見黃書漢對於ＭＤＭＡ及相關鎮靜劑均有相當時
      間之認識及接觸。而所謂ＭＤＭＡ正確法定名稱應係指Ｎ
      —α—二甲基—３，４（亞甲二氧基）苯乙基氨，是一種
      結構類似安非他命之中樞神經興奮劑，非為化學合成麻醉
      藥品，俗稱忘我、亞當、狂喜、快樂丸、搖頭丸等；其在
      我國列為第二級毒品，無法於市面上販售，只可由非法途
      徑取得，而地下工廠所製造之「搖頭丸」其成分雖應為Ｍ
      ＤＭＡ或ＭＤＡ，然依法務部調查局以往鑑驗之案件中，
      亦常發現註明為「快樂丸」或「搖頭丸」之送驗藥丸中，
      並無前述二種成分之情形，而係以甲基安非他命、愷他命
      等成分為主，或與ＭＤＭＡ、ＭＤＡ以摻混方式填入之藥
      錠，故所稱搖頭丸內含之成分並無一定，然大致上會在Ｍ
      ＤＭＡ、ＭＤＡ、甲基安非他命、安非他命及愷他命等成
      分之範圍內，甲基安非他命或安非他命如以吞服方式施用
      ，在相同劑量下，對人體產生之藥效與燃煙吸食或注射方
      式比較，吞服方式較弱，作用速率上亦應較慢等情，有卷
      附行政院衛生署管制藥品管理局92年4月21日管檢字第
      0920002996號函、法務部調查局92年5月30日調科壹字第
      09200171760號函可資參考（第一審卷（一）第228頁、第
      232頁），且甲基安非他命屬安非他命類之中樞神經興奮
      劑，大劑量施用會引起神經錯亂、思想障礙等症候群，更
      甚至於有引起高血壓及腦中風之危險，NITR AZEPAM「你
      得眠」則屬苯二氮平類藥物，為安眠鎮靜劑類，而苯二氮
      平類藥物可能會抑制肝臟之藥物代謝之作用，而延長、增
      加其他藥物之藥效，亦有行政院衛生署管制藥品管理局92
      年3月20日管檢字第0920001282號函附卷可佐，非黃書漢
      所辯若以甲基安非他命與「你得眠」以製成錠劑之方式相
      混合後，即會相互抵銷其二者之藥效，而類似減肥藥成分
      ，且不具第二級毒品安非他命之效果。是以黃書漢對於Ｍ
      ＤＭＡ及相關鎮靜劑等藥物既有一定時間之認識及接觸，
      又渠與「小高」原即欲以他種原料製造與ＭＤＭＡ有相同
      或相類似藥效之藥錠，足見黃書漢對於「金鷹」出售予其
      扣案之藍色粉末1包係含有甲基安非他命成分一事，自已
      有一定之瞭解，是其上開所辯：不知上開扣案藍色粉末含
      有甲基安非他命成分，均係依「小高」指示購買前揭原料
      云云，係屬卸責之詞，不足採信。另被告黃書漢雖供稱伊
      係以4萬8千元之代價向綽號「金鷹」購得之藍色粉末為
      1,200公克，惟因其所述之該數量，顯與本案扣案已調劑
      完成藍色藥錠、未及使用之藍色粉末中含甲基安非他命之
      純質淨重之總和並不一致，故黃書漢有關其提供藍色粉末
      數量之陳述，不予採納，附此說明。
  ２、被告甲○○雖亦辯稱：其僅單純經由被告乙○○介紹，代
      同案被告黃書漢製作鎮靜劑藥丸，其並不知悉其中黃書漢
      及乙○○所交付之藍色粉末含甲基安非他命云云。惟被告
      甲○○係於77年即至中央製藥公司工作，至案發日止已有
      15年之製藥經驗，有製藥能力，且係擔任該公司之副廠長
      ，綜理該公司工廠內之製藥業務等情，為被告甲○○所自
      承（偵查卷第2頁反面、第43頁反面），則以其參與製藥
      之年資及職務內容，可知甲○○應對於製藥之流程知之甚
      稔，且其於91年8月17日原審訊問時亦供稱，一般正常製
      藥之流程，應係處方單下來後，將原料拿到原料室秤重，
      再將原料根據處方單之內容製作等語（91年度聲羈字第34
      2號卷第5頁反面）。而本件扣案含甲基安非他命成分藍色
      藥錠之製作，被告甲○○除不否認未曾依據該公司作業程
      序領有任何處方單外，且其代黃書漢所購買並加入前揭藍
      色藥錠一同製作藥錠之「你得眠」黃色粉末，係第四級管
      制藥品，為中央製藥公司所生產之藥品，都是提供醫院使
      用，如為藥房，則需有藥劑師之處方籤方可購買等情，亦
      據證人即中央製藥公司總經理曾文煌於原審證述明確；證
      人曾文煌並堅定否認曾出售或代為購買「你得眠」予甲○
      ○乙情（第一審卷（一）第165頁）。又被告甲○○於臺
      北市調查處詢問及檢察官訊問時均供稱：前揭藍色藥錠係
      其於91年8月15日晚間自被告乙○○處取得約數量不詳（
      所述藍色粉末係1,200公克部分，因與卷證不符，故不予
      採納）之藍色原料後，利用下班時間連夜利用中央製藥公
      司之機器趕工製成，於分裝成26包後，在隔日16日早上以
      電話通知乙○○取貨，並約定當日中午交貨，其並未告知
      中央製藥公司有此業務等語（偵查卷第3頁反面、第4頁反
      面、第41頁反面、第43頁反面），雖被告甲○○於第一審
      及本院上訴審審理中改稱其並非利用員工下班時間製造藥
      錠，因藥錠之顆粒烘乾要12小時，故其自白天上班時間即
      開始製作顆粒，晚上才打錠；且工廠很多員工是住在宿舍
      ，所以他們都知道其在晚上打錠云云；惟其所辯除與其前
      所供已有出入外，亦與被告乙○○所供：「˙˙˙因為要
      作此查扣之藥錠，要此模具，而中央製藥公司沒有此模具
      ，所以黃某（即黃書漢）便向我買此模具，連同藥粉，我
      與黃某帶到中央製藥公司交給歐某（即甲○○），時間是
      下班後，中央製藥廠的人員並不知道，我們2人有載此模
      具過去並製藥」等語不符（偵查卷第41頁反面），是其事
      後改稱，應係臨訟杜撰之詞，並不可採，顯見被告甲○○
      係利用晚上下班時間後，趁無人之際製作前揭藍色藥錠而
      不欲人知，在在與被告甲○○所知悉之正常製藥及購買原
      料流程均不相同，若非其所製作之前揭藥錠係不可告人之
      禁藥，其又何需隱藏保密至此，且未經公司正常製藥流程
      為之, 而私下接受委託？又被告甲○○於檢察官訊問時即
      已坦承，同案被告黃書漢與乙○○持扣案藍色粉末及模具
      交予其製作藍色藥錠時，其已經由乙○○之告知，係要製
      作外觀上類似ＭＤＭＡ之藥錠（偵查卷第43頁反面至第44
      頁），而同案被告黃書漢亦於檢察官偵查、原審審理中均
      供稱，其於91年8月15日與乙○○一同在中央製藥公司外
      面將藍色粉末及模具交予被告甲○○時，即已告知甲○○
      前揭原料係要製作假的ＭＤＭＡ等情（偵查卷第45頁、第
      一審卷（一）第13頁），另被告甲○○於原審訊問時又自
      承：「（你是否熟悉藥品的製作？）我有跟鄭（即乙○○
      ）討論ＭＤＭＡ如何做。」、「（你在藥品這方面做多久
      ？）15年，我只是單純的根據處方單製作，至於藥效如何
      我不清楚，但我有跟鄭討論過ＭＤＭＡ如何做，但是我表
      示我不會，那只是我們在看電視報導時閒聊談起。」（91
      年度聲羈字第342號卷第5頁反面），並於臺北市調查處及
      原審訊問時多次供稱，其向證人曾文煌購買欲加入扣案藍
      色粉末中一同製錠之「你得眠」黃色粉末時（偵查卷第4
      頁反面、第75頁反面、第一審卷（一）第105頁），曾文
      煌曾告知該黃色粉末係可用以製造ＭＤＭＡ（搖頭丸）一
      事，則不論被告甲○○所供曾文煌曾出售其「你得眠」黃
      色粉末1包並告知該藥品可製造ＭＤＭＡ一事是否屬實，
      而以被告甲○○有15年豐富之製藥經驗，亦有製藥能力，
      對於ＭＤＭＡ之製造與被告乙○○交換過意見，其又自承
      曾經證人曾文煌提醒「你得眠」之黃色粉末可用以製造Ｍ
      ＤＭＡ，則其於黃書漢、乙○○分別交付其扣案之藍色粉
      末及模具，並要求其製作類似ＭＤＭＡ之藍色藥錠時，除
      非其已明知該藍色粉末即為含有甲基安非他命或與ＭＤＭ
      Ａ相類似性質而可產生ＭＤＭＡ效果之毒品，否則其於收
      受上開藍色粉末及模具後，卻未將該藍色粉末化驗成分，
      即堅信該粉末係普通之鎮靜劑而允以製作成錠，實與常情
      有悖。更何況被告甲○○於91年8月16日為警查獲後當日
      所採尿液，經送法務部調查局先以螢光偏極免疫分析法篩
      檢，再以氣相層析質譜儀分析法確認檢驗之結果，該尿液
      係呈甲基安非他命之陽性反應一節，有該局91年9月5日調
      科壹字第9123054200號函在卷可考，可見被告甲○○於採
      尿前回溯96小時內即有施用第二級毒品甲基安非他命之行
      為，對於甲基安非他命並不陌生，亦顯無不知黃書漢所交
      付之藍色粉末含有甲基安非他命之理。至甲○○雖辯稱：
      其尿液中驗得甲基安非他命毒品反應，係因其製作藥錠時
      不小心吸食到粉末所致，並非其平日即有施用甲基安非他
      命之行為云云；惟依被告甲○○於臺北市調查處詢問時所
      描述其當時製藥過程，係先將扣案含甲基安非他命之藍色
      粉末、「你得眠」之黃色粉末、乳糖、澱粉、黏合劑及色
      素等副形劑放入中央製藥公司所有造粒機之鼎中攪拌混合
      成顆粒狀，再利用副形劑烘箱及打錠機等機器製作成本件
      扣案之藍色藥錠等情（偵查卷第77頁），配合卷附之製藥
      現場造粒室、副形劑烘箱及打錠機等現場照片，可知前揭
      機器設備均係密封，且各種副形劑經造粒機造粒後，即已
      不呈粉狀，均不可能有藥粉飛揚而供人吸入之情形，復以
      被告甲○○製藥經驗豐富，應當對於如何保護自身不吸入
      藥廠內各種藥物之方式甚為瞭解，若非甲○○故不為保護
      措施而特意施用，應無吸入之可能，更何況同案被告黃書
      漢於取得扣案之藍色粉末後，亦曾因將該粉末取出用攪拌
      器磨碎，而與被告甲○○同有接觸該藍色粉末之情形，惟
      經警採集黃書漢之尿液送驗之結果，該尿液並未驗得有任
      何甲基安非他命之毒品反應，亦可見被告甲○○辯稱其係
      於製藥過程中不慎吸食到扣案藍色粉末云云，係屬卸責之
      詞，委無足採。是綜上所述，被告甲○○所辯其並不知黃
      書漢所交付之扣案藍色粉末係第二級毒品甲基安非他命，
      僅知該粉末係鎮靜劑云云，即不足採，其於取得前揭藍色
      粉末時，應即知悉該粉末係含有甲基安非他命成分一情，
      要堪認定。
  ３、至被告乙○○雖辯稱：伊替同案被告黃書漢製作模具後，
      僅單純應黃書漢要求，為之介紹被告甲○○為其加工製作
      鎮靜劑，伊從未介入黃書漢及甲○○之報價，亦未拿過本
      件扣案之製藥原料，與黃書漢亦不熟識云云。然黃書漢係
      透過「小高」之介紹認識乙○○，於91年8月間，「小高
      」要黃書漢回臺灣後去找乙○○做一批假的ＭＤＭＡ拿到
      大陸販售，並要乙○○代為找尋可供製作假造ＭＤＭＡ之
      鎮靜劑及代工之人，而黃書漢經由乙○○同意並依「小高
      」之指示向「金鷹」購買內含有安非他命成分之藍色粉末
      1包後，即將該粉末帶至乙○○處，再由乙○○於91年8月
      15日晚間載同黃書漢至被告甲○○所任職之中央製藥公司
      外，將藍色粉末及模具交由甲○○製造假ＭＤＭＡ，並由
      乙○○代渠向甲○○談妥購買鎮靜劑及代工所需費用，甲
      ○○於隔日欲交付渠貨品時，亦係經由乙○○通知並開車
      載同其至警查獲地點附近跟甲○○取貨等情，業據同案被
      告黃書漢迭於臺北市調查處詢問時及偵、審中供述綦詳（
      偵查卷第18頁、第44頁反面至第45頁、第69頁反面、91年
      度聲羈字第342號卷第5頁、第一審卷（一）第13頁至第14
      頁），核與被告甲○○歷次於臺北市調查處詢問及偵查、
      審理中所供稱：扣案藍色粉末係被告乙○○於91年8月15
      日晚間與黃書漢所一同交付，「你得眠」之黃色粉末則係
      乙○○託其向曾文煌所購買，另扣案之「Ｂ２９」打錠模
      具則係被告乙○○所交付，乙○○並要求其將藥粉壓成藥
      錠，而本件係第2次代工，第1次代工則係乙○○單獨委託
      其所為，並交付其5千元報酬等語（偵查卷第3頁至第4頁
      、第74頁反面至第76頁、第一審卷（一）第15頁）相符。
      之後黃書漢雖改稱：模具係渠受「小高」之託向乙○○所
      訂購，在本件遭查獲前其曾與乙○○一同至甲○○處試模
      云云，而甲○○亦改稱：第一次試模時黃書漢及乙○○均
      在場，黃書漢當日並要求其代為訂購「你得眠」，而非乙
      ○○所為云云，然其所辯均與其等之前供述有所扞格，且
      從被告甲○○於臺北市調查處詢問時，均以「著黑衣褲男
      子」來形容同案被告黃書漢，而同案被告黃書漢於遭詢問
      時，對於如何親自委託甲○○製作藥錠之細節，亦均交代
      不清，反而二人對於被告乙○○如何居中介紹、指揮製作
      藥錠之過程均供述甚詳，且被告乙○○、甲○○及同案被
      告黃書漢均供稱三人間並無任何仇怨，甲○○及黃書漢即
      無故意構陷被告乙○○之必要。是顯見被告甲○○與黃書
      漢間應係初識，且無交往，其2人事後改稱被告乙○○並
      未介入其2人訂製藥錠一事，應係事後代為脫罪之詞，並
      不足採。而本件製作藥錠之模具、介紹代工、原料鎮靜劑
      之代購、取貨、交貨及報酬訂定事宜，被告乙○○均介入
      甚深一情，至為明顯。又被告乙○○於同案被告黃書漢經
      由「小高」介紹認識後，黃書漢即已向乙○○表明欲製作
      假ＭＤＭＡ銷往大陸，並請乙○○代為介紹代工廠並購買
      可加入之鎮靜劑，其後並由乙○○持「小高」前已向其訂
      購上鑄印有仿荷蘭廠ＭＤＭＡ品牌「Ｂ２９」之打錠模具
      1組，陪同其將含有甲基安非他命之藍色粉末交予甲○○
      調劑上揭藥錠一事，前已提及，而被告乙○○曾向被告甲
      ○○表明黃書漢係欲製作假ＭＤＭＡ販賣，並曾與伊在閒
      聊時討論如何製作假ＭＤＭＡ等情，亦有如前述，再輔以
      被告乙○○係開設達壹源實業有限公司以製作、販賣各種
      製藥及食品加工等機械為營業項目，有其提出該公司臺北
      縣政府營利事業登記證、廣告紙及被告就粒化機改良構造
      之中華民國專利證書等為證，則伊對於製藥、化工及機械
      均應有一定之知識，始得以維持其公司生產、研發及銷售
      ，並非被告乙○○所辯其對於製藥一無所知，另以被告乙
      ○○於本件案發時為警所採尿液，經送檢驗之結果，係呈
      嗎啡陽性反應，而有施用鴉片類第一級毒品之情形，有法
      務部調查局91年9月4日調科壹字第09123054200號鑑驗通
      知書附卷可資佐證，亦可知被告乙○○對於毒品已有接觸
      ，是以被告乙○○有其化工之背景，且有施用毒品之情形
      ，並曾就ＭＤＭＡ之製作方式與已有15年製藥經驗並施用
      甲基安非他命毒品之甲○○交換過意見，伊亦斷無不知黃
      書漢所持用以製造假造ＭＤＭＡ之藍色粉末係含有甲基安
      非他命成分之可能。至被告乙○○雖辯稱：其於看守所羈
      押時並無任何嗎啡成癮之反應，又伊於調查處所採尿液，
      並非其親自彌封，可能並非其尿液云云。然被告乙○○於
      調查處採尿時，該尿液經調查人員附予編號後，已親由乙
      ○○於調查筆錄上確認並簽名一節，有卷附乙○○於91年
      8月16日之調查筆錄可按，而其採尿編號000000-0號則核
      與前揭法務部調查局鑑驗通知書上送驗資料編號相符，應
      無錯誤，且本件被告乙○○係因製造第二級毒品ＭＤＭＡ
      之犯嫌為警查獲，縱有他人欲陷其入罪，亦不會捨棄使其
      尿液呈現毒品甲基安非他命或ＭＤＭＡ陽性反應，而使其
      尿液呈現嗎啡陽性反應之方式栽贓嫁禍，另以一般人縱有
      施用毒品之情形，但除非已有毒癮或是個人體質不同，否
      則若不繼續施用，身體並不一定均會表現出戒斷反應之不
      適，是被告乙○○辯稱伊於查獲後遭法院羈押期間並無任
      何毒品之戒斷反應縱屬實在，亦不能推論伊並無施用鴉片
      類第一級毒品之行為，是伊曾於採尿前有施用第一級毒品
      之犯行，亦應堪認定。
  ４、綜上所述，被告甲○○、乙○○前開辯稱其二人僅係分別
      代黃書漢代工或介紹製造鎮靜劑，並不知黃書漢係以第二
      級毒品甲基安非他命製造假造之ＭＤＭＡ云云，應係事後
      卸責之詞，均不可採。至被告乙○○、甲○○雖皆辯稱其
      2人分別有正當職業及美滿家庭，若有製造禁藥之認識及
      犯意，斷不會均未從中取得任何報酬，或僅取得4萬多元
      之報酬云云，惟被告甲○○於取得黃書漢及乙○○所交付
      之製藥原料後，在未告知中央製藥公司，又利用該公司機
      器、電力、澱粉、乳糖、黏和劑及色素等物，自己並未支
      出太多成本之情形下，僅於一晚上之時間，即可獲取其所
      坦承約4萬7千元之報酬，怎可謂為不豐？又被告乙○○雖
      否認從中受有任何利益云云；惟被告甲○○為黃書漢製作
      藍色藥錠之代價，均係乙○○代黃書漢向甲○○報價一節
      ，前已敘及，且被告甲○○曾於臺北市調查處調查時曾供
      稱乙○○可從中分得1萬3千5百元之報酬，又於原審訊問
      時改稱乙○○曾向其索取介紹之車馬費4、5千元（偵查卷
      第76頁、第一審卷（二）第70頁），其前後所供雖不一致
      ，但如被告乙○○均未曾自其手中收取任何利益，則被告
      甲○○何出此言，是被告乙○○是否並未從中收取利益，
      即堪存疑，另一般人有正常職業、家庭和樂，並不必然代
      表不會犯罪，不願意鋌而走險賺取暴利，而坐擁鉅額財富
      仍作姦犯科者，於時下社會亦屢見不鮮。是被告乙○○、
      甲○○所辯其二人均有正當職業且家庭和樂云云，縱屬實
      在，亦與其等是否犯罪並無關連性。
  ５、又按「刑法上之幫助犯，係以幫助他人犯罪之意思而參與
      犯罪構成要件以外之行為為其成立要件，惟所謂以幫助他
      人犯罪之意思而參與者，指其參與之原因，僅在助成他人
      犯罪之實現者而言，倘以合同之意思而參加犯罪，即係以
      自己犯罪之意思而參與，縱其所參與者為犯罪構成要件以
      外之行為，仍屬共同正犯，又所謂參與犯罪構成要件以外
      之行為者，指其所參與者非直接構成某種犯罪事實之內容
      ，而僅係助成其犯罪事實實現之行為而言，苟已參與構成
      某種犯罪事實之一部，即屬分擔實施犯罪之行為，雖僅以
      幫助他人犯罪之意思而參與，亦仍屬共同正犯」，最高法
      院著有92年度台上字第2601號判決意旨可以參照。查本件
      被告乙○○明知同案被告黃書漢在大陸地區與姓名年籍不
      詳綽號「小高」之成年男子共同謀議欲於臺灣地區利用第
      二級毒品甲基安非他命摻雜其他鎮靜劑，製造一批假造之
      ＭＤＭＡ（俗稱搖頭丸）送往大陸銷售，猶應允渠2人所
      求，製造上有「Ｂ２９」仿荷蘭製造ＭＤＭＡ標誌之循環
      打錠機模具1組，並將上情告知被告甲○○請其代為購買
      價格3萬8千元、毛重共1千公克之第四級管制藥品NITRAZE
      PAM「你得眠」之鎮靜劑，並利用上開循環打錠機模具及
      中央製藥公司之製藥機器，混和前揭鎮靜劑以及由同案被
      告黃書漢提供之藍色粉末壓製中央衛生主管機關明令公告
      禁止調劑之毒害藥品，足見被告乙○○應允與「小高」及
      同案被告黃書漢調劑上開禁藥後，將上情傳達予被告甲○
      ○，並與綽號「小高」、同案被告黃書漢、被告甲○○共
      同基於調劑上開含甲基安非他命禁藥之犯意聯絡，由被告
      乙○○製造循環打錠機模具並居間聯絡協調，同案被告黃
      書漢提供含有甲基安非他命成分之藍色粉末，被告甲○○
      則負責購買NITRAZEPAM「你得眠」之鎮靜劑，並利用上開
      循環打錠機模具及中央製藥公司之製藥機器，混和前揭鎮
      靜劑及禁藥甲基安非他命壓製成藥錠予以調劑，是渠等4
      人共同以前述方法調劑上開禁藥，均互有犯意之聯絡，且
      被告甲○○、乙○○2人上揭所為，均已屬構成要件內之
      行為，自應負共犯之責甚明。
  ６、綜上各情所述，本件事證已臻明確，被告乙○○、甲○○
      上揭犯行均堪認定，應予依法論科。
三、按被告等人行為後，刑法業於94年2月2日修正公布，95年7
    月1日施行，修正後刑法第2條第1 項規定：「行為後法律有
    變更者，適用行為時之法律。但行為後之法律有利於行為人
    者，適用最有利於行為人之法律。」又修正後刑法第28條雖
    將修正前刑法第28條之「實施」修正為「實行」。其中「實
    施」一語，涵蓋陰謀、預備、著手及實行之概念在內，其範
    圍較廣；而「實行」則著重於直接從事構成犯罪事實之行為
    ，其範圍較狹；二者之意義及範圍固有不同，但對於本件被
    告甲○○、乙○○犯本案之情形而言，刑法第28條之修正內
    容，對於被告等並無「有利或不利」之影響。另刑法第38條
    之修正無關乎處罰之輕重，僅為其他純文字之修正，亦非屬
    法律之變更。依上說明，均無適用修正後刑法第2條第1項之
    規定比較新舊法適用之問題，以上所述之情形，均應依一般
    法律適用原則，適用裁判時法律。又藥事法第83條先後於93
    年4月21日經總統令修正公布，並於同年月23日生效，及95
    年5月30日經總統修正公布，同年7月1日施行。依該修正後
    藥事法第83條第1項均規定：「明知為偽藥或禁藥，而販賣
    、供應、調劑、運送、寄藏、牙保、轉讓或意圖販賣而陳列
    者，處七年以下有期徒刑，得併科新臺幣五百萬元以下罰金
    」，與被告等人行為時82年2月5日修正公布施行之藥事法第
    83 條第1項規定：「明知為偽藥或禁藥，而販賣、供應、調
    劑、運送、寄藏、牙保、轉讓或意圖販賣而陳列者，處五年
    以下有期徒刑，得併科新臺幣十萬元以下罰金。」，比較新
    舊法適用之結果，以93年4月21日修正前藥事法即82年2月5
    日修正公布施行藥事法之規定較有利於被告，依刑法第2條
    第1項前段之規定，自應適用行為時之藥事法（82年2月5日
    修正公布施行）第83條第1項之規定處斷。
四、按藥事法所稱「禁藥」，係指同法第二十二條第一項第一款
    經中央衛生主管機關明令公告禁止製造、調劑、輸入、輸出
    、販賣或陳列之毒害藥品，及第二款未經核准擅自輸入之藥
    品。而所謂「製造」藥品，係指將原料藥加工調製，製成一
    定劑型及劑量而供醫生處方或指示治療疾病；若僅改變原有
    藥品之劑型或將二種以上之藥品混合交與病患服用之情形，
    二者有別。被告2人等乃單純將含甲基安非他命藍色粉末，
    於混合「你得眠」等鎮靜劑暨乳糖、澱粉等物而壓製成藍色
    藥錠之行為，應屬「調劑」含甲基安非他命之禁藥。核被告
    甲○○、乙○○所為，均係犯93年4月21日修正前（即82年2
    月5日修正公布施行之行為時藥事法）藥事法第83條第1項之
    調劑禁藥罪。被告2人非法持有第二級毒品甲基安非他命之
    行為，為調劑禁藥甲基安非他命之部分行為，不另論罪。被
    告甲○○、乙○○就上開調劑禁藥之犯行，與綽號「小高」
    之成年男子、同案被告黃書漢等4人間，互有犯意聯絡及行
    為分擔，均為共同正犯。公訴意旨認被告甲○○、乙○○係
    與同案被告黃書漢共犯毒品危害防制條例第4條第2項之製造
    第二級毒品安非他命罪嫌，惟本案係單純將已含有甲基安非
    他命成分之藍色粉末，於混合其他鎮靜劑與乳糖、澱粉等物
    後，在不改變其化學結構，僅改變其外型之情形下壓製成錠
    ，與一般實務上之見解，認所謂製造第二級毒品安非他命，
    係指以製造安非他命之原料鹽酸麻黃素，將其以溶劑還原成
    氯假麻黃素後，再經加氫反應製成甲基安非他命之過程並不
    相同，亦無法與槍砲彈藥刀械管制條例中所謂改造槍枝之行
    為亦該當製造槍枝之犯行可相比擬，是公訴意旨認被告甲○
    ○、乙○○係犯毒品危害防制條例第4條第2項之製造第二級
    毒品罪，尚有未洽，因本件起訴之基本社會事實相同，爰依
    法予以變更起訴法條。至臺灣臺北地方法院檢察署91年度偵
    字第22522號移送併辦之事實，與本案起訴案件為事實上之
    同一案件，本院自得併予審理，附此敘明。
五、原審認被告甲○○、乙○○二人均係犯毒品危害防制條例第
    4條第2項之販賣第二級毒品罪之幫助犯，予以論科，固非無
    見。惟查，原審判決有下列違誤之處：
(一)、依上揭四所述，被告甲○○、乙○○2人所為，應均係行為
    時之藥事法即犯82年2月5日修正公布施行藥事法第83條第1
    項之調劑禁藥罪，已如前述。又本件同案被告黃書漢與姓名
    年籍不詳綽號「小高」之成年男子共同謀議所欲販賣者，係
    摻有甲基安非他命及「你得眠」鎮靜劑等成分之藍色藥錠，
    並非扣案之含有第二級毒品甲基安非他命之藍色粉末，上開
    藍色藥錠既非被告甲○○、乙○○與同案被告黃書漢本於營
    利之意圖販入，而係其等共同調劑完成，且係由被告甲○○
    透過乙○○聯絡，正欲交付予同案被告黃書漢時，即被當場
    查獲，足見本件販賣上開藍色藥錠之行為根本尚未成立，自
    無所謂「幫助販賣」之可言。乃原審判決竟認被告2人係成
    立販賣第二級毒品罪之幫助犯，顯有違誤。
(二)、依上揭四所述，被告甲○○、乙○○2人與綽號「小高」之
    成年男子、同案被告黃書漢共同基於調劑上開含甲基安非他
    命禁藥之犯意聯絡，由被告乙○○製造循環打錠機模具並居
    間聯絡協調，同案被告黃書漢提供含有甲基安非他命成分之
    藍色粉末，被告甲○○則負責購買NITRAZEPAM「你得眠」之
    鎮靜劑，並利用上開循環打錠機模具及中央製藥公司之製藥
    機器，混和前揭鎮靜劑及禁藥甲基安非他命壓製成藥錠予以
    調劑，是渠等4人共同以前述方法調劑上開禁藥，均互有犯
    意之聯絡，且被告甲○○、乙○○2人上揭所為，均已屬構
    成要件內之行為，自應負共犯之責，原審判決認被告甲○○
    、乙○○成立幫助犯，亦有未當。
(三)、採證認事雖屬於事實審法院自由判斷之職權，但此項判斷，
    仍須不違背一般經驗法則及論理法則，且與卷內資料相符，
    否則，即難謂為適法。本件原判決事實認定，黃書漢依「小
    高」之指示向綽號「金鷹」者購買甲基安非他命毛重1,200
    公克，交付甲○○製造假MDMA，甲○○因而製造禁藥一次，
    將上開甲基安非他命其中之340公克，與其購買之LORAZEPAM
    、NITRAZ EPAM「你得眠」黃色粉末，加上乳糖、澱粉等物
    ，製作成扣案甲○○欲交付黃書漢之藍色藥錠25包及在甲○
    ○身上查扣藥錠1包；且經調查人員扣得甲○○製造藍色藥
    錠26包，共2萬5千504粒（合計淨重9,105．98公克、甲基安
    非他命純質淨重2,113．50公克），另在中央製藥廠查獲甲
    ○○未使用之甲基安非他命粉末1包（淨重986．30公克）云
    云；則黃書漢向「金鷹」購買之甲基安非他命僅毛重1200公
    克，且甲○○使用之甲基安非他命僅340公克，何以甲○○
    製成之藥品中，甲基安非他命之純質淨重，竟共高達2113．
    50 公克？且依卷附法務部調查局鑑檢結果，在中央製藥廠
    查扣甲○○用餘之藍色甲基安非他命粉末純度為百分之68．
    52，純質淨重為675．81公克（見第一審卷(一)第三九頁），
    則合計甲基安非他命之純質淨重，竟高達2,789．31公克（
    2,113．5公克＋675．81公克）。原審判決就此部分事實之
    認定，前後矛盾，判決亦有違誤。
(四)、再依卷內資料，甲○○在臺北市調查處詢問時供稱：「（提
    示紙箱乙只，內裝MDMA毒品25大包及1小包，毛重8,915公克
    ，……見你下車後從行李箱拿出該紙箱交給黃書漢，本專案
    小組隨即上前逮捕，發現內裝這些搖頭丸毒品，請問該毒品
    是否係你所有？用途為何？）我昨夜連夜利用我所任職之中
    央製藥廠機器趕工製成該批藥丸，並由我分裝成25大包（每
    包1千顆）及1小包裝在紙箱裡，今早打電話給乙○○」、「
    （提示搜索扣押物證物編號三、疑似MDMA毒品1包淨重187公
    克，初步化驗無誤；本專案小組人員在你所著之短褲口袋內
    這包MDMA毒品，何以沒有一起放在紙箱內一併交給黃書漢？
    你準備做何用途？）這包MDMA毒品是乙○○交代我私下交給
    他，他向我表示他準備做為樣品保留」等語（見偵查卷第2
    頁反面至第3頁正反面）；則甲○○放在紙箱準備交貨給黃
    書漢而遭查獲之藥品，應係26包，另在甲○○身上查扣之藥
    品則為1包，且依法務部調查局之鑑檢結果，上開藥錠26包
    ，合計淨重9,105．98公克、甲基安非他命純度百分之23．
    21，純質淨重2,113．50公克；甲○○身上查扣之藥品則為1
    包，淨重為182．30公克，甲基安非他命純度百分之22．71
    ％，純質淨重為41．40公克（見第一審卷(一)第37頁、第38頁
    ）；甲○○、乙○○等共同製造之禁藥似共有紙箱內之26包
    及甲○○身上之1包，甲基安非他命純質淨重共2,154．9公
    克（2,113．50公克＋41．40公克）；乃原審判決事實認定
    ，甲○○放在紙箱欲交貨之藥品共25包，加上甲○○身上查
    獲1包，共製造26包，總共淨重9,105．98公克、甲基安非他
    命純質淨重2,113．50公克等情，顯與上引卷內資料不符，
    原判決採證違法，判決自有違誤。
六、檢察官上訴意旨略以：被告等販入已含甲基安非他命之原料
    再製造此等含有甲基安非他命及管制藥品之藥錠之行為，有
    方法上之牽連關係，應依刑法第55條牽連犯之規定，從一重
    之製造第二級毒品罪論處，並論以共同正犯云云，以及被告
    甲○○、乙○○上訴意旨均執前詞否認知悉所製造之藥錠含
    有第二級毒品甲基安非他命之成分云云，分別指摘原判決不
    當。惟查，被告甲○○、乙○○二人均知悉所調劑之藥錠含
    有甲基安非他命成分，且被告甲○○、乙○○二人與「小高
    」、黃書漢均係共犯行為時藥事法第83條第1項之共同調劑
    禁藥罪，均如上述，是檢察官及被告甲○○、乙○○二人上
    訴意旨分別指摘原判決不當均無理由，惟原判決既有上揭可
    議之處，自仍應由本院將原判決予以撤銷改判。爰分別審酌
    被告甲○○並無前科，被告乙○○曾有賭博前科紀錄，此有
    本院被告全國前案紀錄表可稽，及其二人之犯罪動機、目的
    、手段，犯罪時所受之刺激及其品性、生活狀況、智識程度
    、渠等所調劑之含甲基安非他命禁藥數量頗鉅，危害社會一
    般不特定之人民，且對社會秩序造成重大危害，本不宜輕縱
    ，惟念前揭禁藥於交付同案共犯黃書漢之時即及時被警查獲
    ，其危害程度始未擴散，及渠等均否認犯行之犯罪後態度等
    一切情狀，各量處如主文第2項所示中度之刑，以示懲儆。
七、扣案含有甲基安非他命成分之藍色藥錠26包（合計淨重9,10
    5.98公克、甲基安非他命純度23.21％，純質淨重2,113.50
    公克），含有甲基安非他命成分之藍色藥錠1包（合計淨重
    182.30公克、甲基安非他命純度22.71％，純質淨重41.40公
    克），及含有甲基安非他命之藍色粉末1包（淨重986.30公
    克，純度68.52％，純質淨重675.81公克），均為違禁物，
    不問屬於被告與否，均應依刑法第38條第1項第1款之規定沒
    收之；扣案之「你得眠」黃色粉末1包（淨重703.80公克）
    、藥罐1罐，則分別係被告甲○○、同案共犯黃書漢所有，
    且藥罐上有甲基安非他命成分之殘留，已如前述，足認係供
    渠等犯本案犯罪所用之物，應依刑法第38條第1項第2款之規
    定沒收之；又扣案之鑄印「B29」之循環打錠機模具1組及殘
    留有甲基安非他命之攪拌機1臺，係本件製造禁藥之器材，
    不問屬於被告與否，均應依藥事法第88條之規定沒收之。至
    扣案之含有第二級毒品MDMA成分之綠色粉末一包（淨重1.39
    公克）、包裝袋1批，雖係同案共犯黃書漢所有，但其中綠
    色粉末據黃書漢所供，係其友人於91年2月間所交付，與包
    裝袋一批均與本件無涉，此外又查無其他證據證明上開二項
    物品確與本件有關，自乏沒收之依據，爰不予宣告沒收，附
    此敘明。
據上論斷，應依刑事訴訟法第三百六十九條第一項前段、第三百
六十四條、第二百九十九條第一項前段、第三百條，九十三年四
月二十一日修正前藥事法第八十三條第一項、第八十八條，刑法
第二條第一項但書、第十一條、第二十八條、第三十八條第一項
第一款、第二款，判決如主文。
本案經檢察官呂建昌到庭執行職務。
中    華    民    國    97    年    11    月    18    日
                刑事第七庭審判長法  官  陳晴教
                                法  官  楊智勝
                                法  官  游紅桃
以上正本證明與原本無異。
如不服本判決，應於收受送達後10日內向本院提出上訴書狀，其
未敘述上訴之理由者並得於提起上訴後10日內向本院補提理由書
（均須按他造當事人之人數附繕本）「切勿逕送上級法院」。
                                書記官  阮桂芳
中    華    民    國    97    年    11    月    18    日
附錄：本案論罪科刑法條全文
82年2月5日修正公布施行之藥事法第83條第1項
明知為偽藥或禁藥，而販賣、供應、調劑、運送、寄藏、牙保、
轉讓或意圖販賣而陳列者，處五年以下有期徒刑，得併科新臺幣
十萬元以下罰金。
犯前項之罪，因而致人於死者，處七年以上有期徒刑，致重傷者
，處一年以上七年以下有期徒刑。
因過失犯第一項之罪者，處一年以下有期徒刑、拘役或新臺幣十
萬元以下罰金。
第一項之未遂犯罰之。


司法院資訊處製作；財團法人民間司法改革基金會備份。
